【裁判字號】    97,勞訴,7
【裁判日期】    970729
【裁判案由】    給付資遣費等
【裁判全文】
臺灣桃園地方法院民事判決               97年度勞訴字第7號
原      告  丁○○
                        4號
訴訟代理人  乙○○
被      告  太平洋證券股份有限公司
法定代理人  甲○○
訴訟代理人  丙○○
上列當事人間請求給付資遣費等事件，於民國97年7 月7 日辯論
終結，本院判決如下：
    主      文
被告應給付原告新台幣壹萬柒仟柒佰零參元。
訴訟費用由被告負擔十分之一，餘由原告負擔。
本判決第一項得假執行。但被告得以新台幣壹萬柒仟柒佰零參元
為原告預供擔保後，免為假執行。
原告其餘假執行之聲請駁回。
    事實及理由
一、原告起訴主張其自民國88年3 月1 日起受僱於被告，擔任被
    告桃園分公司key-in人員，自96年8 月15日調為桃園分公司
    之開戶集保人員，原告任職期間係住於桃園。惟原告於96年
    9 月20日知悉被告於96年9 月6 日公告自96年10月1 日起調
    派原告至台北電子敦南分公司上班（下稱本次職務調動），
    原告於96年9 月7 日（週五）起仍至桃園分公司上班，被告
    竟於96年9 日19日以電子郵信公文公告原告不服調派懲處記
    大過1 次，被告並變更密碼致原告自96年9 月26日起無法進
    入電腦系統工作，原告乃於96年9 月28、29日請特別休假。
    原告於96年9 月28日向桃園縣政府申請勞資爭議調解，主張
    （一）被告應恢復原告至桃園上班。（二）要求資遣費。經
    桃園縣政府於96年10月5 日函轉桃園縣勞資和諧促進會召開
    協調會並通知兩造，由桃園縣勞資和諧促進會於96年10月 8
    日通知兩造於96年10月16日召開協調會，並因被告主張其調
    動係基於經營管理需要，不合資遣要件，而未達協議。再由
    桃園縣政府於96年10月9 日通知兩造選定調解委員，而由桃
    園縣政府勞資爭議調解委員會於96年10月17日通知兩造於96
    年10月25日召開爭議調解，惟因兩造各執己見，調解不成立
    。原告於爭議調解期間之96年10月1 日為免曠職，先行至台
    北電子敦南分公司上班，並於96年10月2 日通知被告職務調
    動不合調職5 原則，要求被告回復原告職務，因協調不成立
    ，原告上班至96年10月26日，始於96年10月27日依勞動基準
    法第14條第1 項第6 款規定通知被告終止勞動契約，被告於
    96年10月29日收受，並於96年11月1 日公告原告曠職3 日於
    96年10月31日終止勞動契約。原告於96年10月5 日所領96年
    9 月薪資由key-in人員每月得領輸單不錯帳獎金2,000 元減
    為證券獎金1,000 元，其餘項目、數額不變，被告另每月補
    貼交通費之工作津貼2,000 元。原告於每日早上6 時許自桃
    園住所先搭乘公車至桃園火車站轉搭火車至台北，再搭乘捷
    運至被告台北敦南公司上班，下班約於晚上6 時30分返家，
    每日比原至被告（桃園）上班超出約3 小時，每月並支出交
    通費約3,652 元。原告平均月薪含中秋節獎金為33,617元，
    不含中秋節獎金為29,027元。原告離職前尚有加班費 3,010
    元未領。原告自得請求（一）自88年3 月1 日至94年6 月30
    日依舊制年資計算之資遣費基數為6.33，自96年7 月1 日至
    96年10月26日止依新制年資計算之資遺費基數為1.17合計其
    數7.5 ，得請求資遺費252,128 元。（二）96年9 月之key-
    in人員每月得領輸單不錯獎金2,000 元減為證券獎金 1,000
    元之差額1,000 元。（三）96年7 月、8 月及9 月末領加班
    費3,010 元。（四）95、96年特別休假應休而未休假分別為
    2 、9.33日，應給付薪資各為2,205 元、10,283元；原告為
    參加前述96年10月16日及96年10月25日協調會所請95年度特
    別休假2 日，被告應改為公假，並發同上計算之薪資 2,205
    元及96年年終將金按10月比例計算為28,014元合計42,707元
    。（五）被告本次職務調動及懲處造成原告身心靈受有創傷
    ，依勞動契約及民法第184 條第195 條規定請求精神慰撫金
    40 萬 元。（六）原告於96年11月15日另外謀職途中發生車
    禍受傷，請求醫藥費及失業慰問金20萬元。（七）原告因本
    次職務調動由桃園住處往台北上班，自96年10月2 日起至96
    年10月26日止19個工作日，每月交通費3,00 2元扣除被告補
    助2,000 元之差額1,002 元，每日增加交通時間3 小時之加
    班費13,848元合計14,850元。（八）前述金額合計 913,695
    元。爰依勞動契約、勞動基準法第14條第3 項規定準用同法
    第17條規定及侵權行為之法律關係提起本訴等語，並聲明被
    告應給付原告913,695 元，暨陳明願供擔保請准宣告假執行
    。
二、被告則以其係因經營管理之必要而為本次職務調動，除原告
    自96年8 月15日起已非key-in人員，每月輸單不錯帳獎金2,
    000 元減為證券獎金1,000 元外，原告薪資其餘項目、數額
    不變，並每月補貼交通費之工作津貼2,000 元，對原告並無
    任何不利，亦符合被告之工作規則及調動五原則。縱認被告
    所為本次職務調動不合調動五原則，惟原告於知悉後，其於
    聲請調處時，或於96年10月2 日通知被告時，均係僅請求回
    復至桃園上班或請求被告不調動原告職務而資遺原告，並未
    表示終止勞動契約，原告遲至96年10月29日始通知被告終止
    勞動契約，已逾勞動基準法第14條第2 項規定之30日，亦不
    生終止之效力，自不得依同法第14條第3 項規定準用同法第
    17 條 規定請求資遣費。被告已因本次職務調動補助交通費
    2,000 元，兩造勞動條件並無交通時間得請領加班費及超過
    補助數額之交通費之約定。被告因原告不服調動而於96年9
    日19日以電子郵信公文公告懲處記大過1 次，亦係基於經營
    管理必要而為對員工考核之獎懲，合於一般社會通念，不致
    對原告違成何名譽之損害。另原告自96年10月27日起曠職，
    被告已於96年11月1 日公告原告曠職3 日於96年10月31日終
    止勞動契約。原告平均月薪含中秋節獎金為33,617元，不含
    中秋節獎金為29,027元，原告離職前尚有加班費3,010 元未
    領，至於原告雖有其主張95、96年特別休假應休而未休假日
    數及計算金額，惟依被告工作規則員工不得請領不休假薪資
    。年中離職亦不得領取年終獎金。又，原告於96年11月15日
    另外謀職途中發生車禍受傷，與被告所為本次職務調動無因
    果關係，亦不得請求賠償等語資為抗辯，並聲明駁回原告之
    訴；如受不利之判決，願供擔保請准宣告免為假執行。
三、兩造不爭執事項：
（一）原告自88年3 月1 日起受僱於被告，擔任被告桃園分公司
      key-in人員，自96年8 月15日調為桃園分公司之開戶集保
      人員，原告任職期間係住於桃園。
（二）原告於96年9 月20日知悉被告於96年9 月6 日公告自96年
      10 月1日起調派原告至台北電子敦南分公司上班。
（三）原告於96年9 月7 日（週五）起仍至桃園分公司上班，被
      告於96年9 日19日以電子郵信公文公告原告不服調派懲處
      記大過1 次，被告並於96年9 月26日變更密碼致原告無法
      進入電腦系統工作，原告乃於96年9 月28、29日請特別休
      假。
（四）原告於96年9 月28日向桃園縣政府申請勞資爭議調解，主
      張1 、被告應恢復原告至桃園上班。2 、要求資遣費。經
      桃園縣政府於96年10月5 日函轉桃園縣勞資和諧促進會召
      開協調會並通知兩造，由桃園縣勞資和諧促進會於96年10
      月8 日通知兩造於96年10月16日召開協調會，並因被告主
      張其調動係基於經營管理需要，不合資遣要件，而未達協
      議。再由桃園縣政府於96年10月9 日通知兩造選定調解委
      員，而由桃園縣政府勞資爭議調解委員會於96年10月17日
      通知兩造於96年10月25日召開爭議調解，惟因兩造各執己
      見，調解不成立。原告為參加前述協調會，係請96年度特
      別休假2 日而非請公假，
（五）原告於爭議調解期間之96年10月1 日為免曠職，先行至台
      北電子敦南分公司上班，並於96年10月2 日通知被告職務
      調動不合調職5 原則，要求被告回復原告職務，因協調不
      成立，原告上班至96年10月26日，始於96年10月27日通知
      被告終止勞動契約，被告於96年10月29日收受，並於96年
      11 月1日公告原告曠職3 日於96年10月31日終止勞動契約
      。
（六）原告於96年10月5 日所領96年9 月薪資由key-in人員每月
      得領輸單不錯帳獎金2,000 元減為證券獎金1,000 元，其
      餘項目、數額不變。被告另每月補貼交通費之工作津貼2,
      000 元，原告於每日早上6 時許自桃園住所先搭乘公車至
      桃園火車站轉搭火車至台北，再搭乘捷運至被告台北敦南
      公司上班，下班約於晚上6 時30分返家，每日比原至被告
      （桃園）上班超出約3 小時，每月並支出交通費約 3,652
      元。
（七）原告平均月薪含中秋節獎金為33,617元，不含中秋節獎金
      為29,027元。
（八）原告離職前尚有加班費3,010元未領。
四、兩造爭執事項：
（一）被告調動原告職務是否違反勞動基準法第14條第1 項第6
      款規定？
（二）原告是否於同法第2項所定30日內終止勞動契約？
（三）原告各項請求是否有理由?其數額？
（四）原告平均月薪為33,617元或29,027元？
五、茲分述如下。
（一）被告未經原告同意為本次職務調動違反勞動契約，損害原
      告權益，合於勞動基準法第14條第1 項第4 款規定。
          查，原告主張其自88年3 月1 日起受僱於被告，擔任
      被告桃園分公司key-in人員，自96年8 月15日調為桃園分
      公司之開戶集保人員，被告未經原告同意於96年9 月6 日
      起調派原告至台北電子敦南分公司上班，原告96年9 月起
      薪資除每月得領輸單不錯獎金2, 000元減為證券獎金1,00
      0 元，其餘項目、數額不變，被告另自96年10月起每月補
      貼交通費之工作津貼2,000 元，原告自96年10月1 日起，
      於每日早上6 時許自桃園住所先搭乘公車至桃園火車站轉
      搭火車至台北，再搭乘捷運至被告台北敦南公司上班，下
      班約於晚上6 時30分返家，每日比原至被告（桃園）上班
      超出約3 小時，每月並支出交通費約3,652 元等情，已為
      被告所不爭執，已如前述。原告再主張本次職務調動違反
      勞動契約，損害原告權益，合於勞動基準法第14條第1 項
      第4 款規定一事，則為被告所否認，並辯稱依被告工作規
      則本次職務調動係基於經營管理需要，其薪資條件未有不
      利之變更，不需原告同意云云，然查，原告因本次職務調
      動每日自其桃園搭乘大眾交通工具至被告台北敦南公司上
      班，每日上班時間比原任職務超出約3 小時，每月並支出
      交通費約3,652 元，而原告新職務扣除增加之交通費津貼
      2, 000元，已不足支應每月實際交通費，致原告每月實質
      薪資未增反減，並每日增長工作時間約3 小時，顯見原告
      在本次職務調動在工作時間及收入之動契約重要事項之權
      益，確實受有損害，其勞動條件受有不利之變更，亦未獲
      被告為必要之實質協力，自合於勞動基準法第14條第1 項
      第6 款規定。
（二）原告於知悉本次職務調動逾30日始終止勞動契約，不生效
      力。
        按「勞工依前項第一款、第六款規定終止契約者，應自
      知悉其情形之日起，三十日內為之。」勞動基準法第14條
      第2 項定有明文。查，原告主張其於96年9 月20日知悉被
      告於96年9 月6 日公告自96年10月1 日起調派原告至台北
      電子敦南分公司上班，而於96年9 月28日向桃園縣政府申
      請勞資爭議調解，於96年10月25日調解調解不成立後，於
      96年10月27日通知被告終止勞動契約，被告於96年10月29
      日收受等情，雖為被告所不爭執，惟辯稱原告於知悉本次
      職務調動，惟遲至96年10月27日始通知被告終止勞動契約
      ，並於96年10月29日到達被告，已逾30日，不生效力等情
      ，亦為兩造不爭執之事實，應認被告本次職務調動雖合於
      合於勞動基準法第14條第1 項第4 款規定，惟原告於96年
      9 月20日即知悉該款事實存在，其終止勞動契約之意思表
      示遲至97年10月29日始到達被告，已逾30日，自不生效力
      。依前說明，原告於96年10月27日所為終止勞動契約之意
      思表示遲於96年10月29日到達被告，已逾同上規定之30日
      期限，不生終止勞動契約之效力，原告自不得依同法14條
      第3條規定準用同法第17條規定請求資遺費。
（三）原告請求被告給付17,703元，為有理由。逾此範圍之請求
      ，為無理由。
   1、原告請求資遺費252,128 元，為無理由。
          查，原告雖主張其得依勞動基準法第14條第3 項規定
      第3 條規定準用同法第17條規定請求自88年3 月1 日至94
      年6 月30日依舊制年資計算之資遣費基數為6.33，自96年
      7 月1 日至96年10月26日止依新制年資計算之資遺費基數
      為1.17合計其數7.5 計算之資遺費252,128 元，然查，原
      告。依前說明，原告於96年10月27日所為終止勞動契約之
      意思表示遲於96年10月29日到達被告，已逾同上規定之30
      日期限，不生終止勞動契約之效力，原告自不得依同法14
      條第3 項規定準用同法第17條規定請求資遺費。原告此部
      分請求自無理由。
   2、原告請求96年9 月獎金差額1,000 元，為無理由。
          查，原告主張其所領96年9 月薪資由key-in人員每月
      得領輸單不錯帳獎金2,000 元減為證券獎金1,000 元，其
      自得請求其差額1,000 元一事，亦為被告所否認，並稱原
      告自96年8 月15日起已非key-in人員不負責輸單，96年9
      月自不得領取輸單不錯帳獎金2,000 元云云，經查，被告
      經原告同意自96年8 月15日起將原告職務自key-in人員，
      調為桃園分公司之開戶集保人員，原告96年9 月起既已非
      負責輸單之key-in人員，自不得再領取被告為獎勵負責輸
      單之key-in人員輸單正確而發給之9 月份輸單不錯帳獎金
      2,000 元。原告請求被告給付獎金差額1,000 元，與其96
      年9 月之職務不合，自無依據。
   3、原告請求96年7 月、8 月及9 月加班費3,010 元，為有理
      由。
          查，原告請求96年7 月、8 月及9 月加班費3,010 元
      一事，已為被告所不爭執，自為有理由。
   4、原告請求休假日工作及未休假薪資14,693元，為有理由。
      原告請求依96年在職期間計算年終獎金28,014元，為無理
      由。
          查，原告主張其95、96年特別休假應休而未休假分別
      為2 、9.33日，應給付薪資各為2,205 元、10,283元；原
      告為參加前述96年10月16日及96年10月25日協調會所請95
      年度特別休假2 日，被告應改為公假，並發同上計算之薪
      資2,205 元及96年年終將金按10月比例計算為28,014元合
      計42,707元一事，被告雖不爭執其未休假日數、計算金額
      及得請公假而請休假之情事，惟辯稱被告規定員工不得請
      領不休假薪資及年中離職不得領取年終獎金等語，經查，
      原告於休假日工作或特別休假非被告事由而未能休假，被
      告應依勞動基準法第39條規定給付薪資，被告自不得以勞
      動契約免除其給付義務。原告請求休假日工作及不休假之
      薪資14,693元，為有理由。至於原告主張其雖係年中離職
      ，得請求依在職期間比例計算之年終獎金28,014元，然，
      年終獎金並非勞動基準法第59條第2 款所定之工資，而係
      依勞動基準法第29條之所定事業單位於營業年度終了結算
      ，如有盈餘，除繳納稅捐，彌補虧損及提列股息、公積金
      外，對於全年工作並無過失之勞工，應給與獎金或分配紅
      利之獎金之一種，亦即事業單位依本條規定，如勞工於事
      業單位營業年度終了結算時在職，且當年度工作並無過失
      ，始具領取年終獎金之要件。然，原告係主張其於96年10
      月26日離職，自非被告營業年度終了結算時仍在職，且其
      如繼續任職是否工作並無過失，亦非確定，已不合前述規
      定領取年終獎金之要件，而依兩造勞動契約又無年中離職
      得依在職期間比例計算年終獎金之約定。原告請求依在職
      期間比例計算之96年度年終獎金28,014元，為無理由。
   5、原告請求因本次職務調動及懲處所致精神慰撫金40萬元，
      為無理由。
          查，原告主張其因本次職務調動及懲處，損及其名譽
      ，並致身心靈受有創傷，依勞動契約及侵權行為請求精神
      慰撫金40萬元一事，已為被告所否認，並辯稱本次職務調
      動係基於經營管理需要，並因原告不服調動而於96年9 日
      19 日 以電子郵信公文公告懲處記大過1 次，亦係基於經
      營管理必要而為對員工考核之獎懲，合於一般社會通念，
      不致對原告違成何名譽之損害等語。經查，被告所為本次
      職務調動固屬違反勞動基準法第14條第1 項第6 款規定，
      已如前述，並因兩造對本次職務調動之主觀認知不同，被
      告再以原告不服調動而於96年9 日19日以電子郵信公文公
      告懲處記大過1 次，雖有不當。然，一般公司基於經營管
      理必要，而依公司內部工作規則而對員工考核之獎懲，縱
      有不妥，亦非當然對被懲處之員工名譽造成損害。再查，
      被告係以經營管理之必要而為本次職務調動，並因原告未
      同意調動而懲處大過1 次，縱有違勞動契約及勞動基準法
      有關規定，並生原告得否以之終止勞動契約之事由之效力
      ，已如前述，然，核其職務調動及懲處內容並任何無涉及
      或損害原告名譽之情事，自不發生原告名譽受損害之結果
      ，不合侵權行為之要件。又，精神如受有損害得請求賠償
      者，以法律有明文規定者為限，兩造間之勞動契約並未約
      定得請求非財產上之損害，而勞動基準法第14條第1 項第
      6 款規定惟僅係得否以之終止勞動契約並依同條第3 項規
      定準用同法第17條規定請求資遺費，並無得請求非財產上
      損害之明文。原告依侵權行為、勞動契約及勞動基準法之
      規定請求因本次職務調動及懲處所致精神慰撫金40萬元，
      於法無據，為無理由。
   6、原告請求醫藥費及失業慰問金20萬元，為無理由。
          查，原告主張其於96年11月15日另外謀職途中發生車
      禍受傷，依侵權行為及勞動契約之法律關係請求醫藥費及
      失業慰問金20萬元一事，亦為被告所否認，並稱原告所受
      損害與被告所為本次職務調動無因果關係等語，惟查，損
      害賠償之債，以有損害之發生及有責任原因之事實，並二
      者之間，有相當因果關係為成立要件。本件原告主張其於
      96 年11 月15日另外謀職途中發生車禍受傷，請求醫藥費
      及失業慰問金20萬元一事，縱屬實在，亦與被告所為本次
      職務調動無因果關係，即難謂有損害賠償請求權存在。原
      告依侵權行為、勞動契約及勞動基準法之規定請求，亦無
      理由。
   7、原告請求交通費之差額1,002 元及每日增加交通時間3 小
      時之加班費13,848元合計14,850元，為無理由。
          查，原告主張其因本次職務調動由桃園住處往台北上
      班，自96年10月2 日起至96年10月26日止19工作日，每月
      交通費3,002 元扣除被告補助2,000 元之差額1,002 元，
      每日增加交通時間3 小時之加班費13,848元合計14,850元
      ，亦被告所否認，並稱上班之交通時間依一般通念並非上
      班時間，兩造亦未約定此項勞動條件等語，經查，被告未
      經原告同意為將住於桃園之原告工作地點由桃園調至台北
      ，所補助之交通費用2,000 元，與原告因而所增加之交通
      時間、交通費用相較雖有不足，然，兩造勞動契約及勞動
      基準法均未有被告應為前述給付之約定或法定勞動條件，
      被告在本次職務調動縱有不為必要協力之情形，亦僅生原
      告得否依法終止勞動契約之效力，原告尚不得據以請求被
      告給付交通費管差額及交通時間之加班費。原告此部分請
      求，自乏依據。
   8、綜上所述，原告得請求96年7 月、8 月、9 月加班費3,01
      0 元及休假日工作及不休假之薪資14,693元合計17,703元
      ，為有理由。逾此範圍之請求，（含原告依侵權行為之法
      律關係請求部分）為無理由。
六、從而，原告依勞動契約之法律關係請求被告給付17,703元，
    為有理由，應予准許。逾此部分之請求，為無理由，不應准
    許。
七、原告勝訴部分，所命給付未逾50萬元，爰依職權宣告假執行
    ，被告陳明願供擔保聲請宣告免為假執行，亦無不合，核定
    相當金額擔保之。原告敗訴部分之假執行聲請，則因訴之駁
    回而失所依附，應併予駁回之。
八、訴訟費用之依據：依民事訴訟法第79條。
中    華    民    國    97    年    7     月    29    日
                  民事第三庭    法  官  張天民
以上正本係照原本作成
如對本判決上訴，須於判決送達後20日內向本院提出上訴狀
中    華    民    國    97    年    7     月    29    日
                            書記官  古秋梅


司法院資訊處製作；財團法人民間司法改革基金會備份。
